【裁判字號】    90,上易,2344
【裁判日期】    900821
【裁判案由】    妨害自由
【裁判全文】
臺灣高等法院刑事判決                            九十年度上易字第二三四四號
    上  訴  人  臺灣桃園地方法院檢察署檢察官
    被      告  甲○○
右上訴人因被告妨害自由案件，不服臺灣桃園地方法院，八十九年度易字第二八四三
號，中華民國九十年四月十七日第一審判決（起訴案號：臺灣桃園地方法院檢察署八
十九年度偵字第一三二九一號），提起上訴，本院判決如左：
    主  文
上訴駁回。
    理  由
一、公訴意旨略以：被告甲○○因乙○○積欠債務未清償，竟於民國（下同）八十九
    年七月十八日十三時五十分許，夥同數名不詳姓名年籍之成年男子，在桃園縣龜
    山鄉公西村三鄰苦苓村十號住處，對乙○○及其母賴曾笑揚言稱：如不儘速抵押
    房子借款以清償債務，乙○○會活得很難過等語，事後復在乙○○位於桃園縣龜
    山鄉○○路坑五之十五號工廠，以漆噴上「欠錢不還」、「不要躲」等大字，使
    乙○○心生畏懼，而認被告涉犯刑法第三百零五條之恐嚇危害安全罪嫌等語。
二、按犯罪事實應依証據認定之，無証據不得推定其犯罪事實；又不能証明被告犯罪
    者，應諭知無罪之判決，刑事訴訟法第一百五十四條、第三百零一條第一項分別
    定有明文。依最高法院二十九年上字第三一○五號判例見解，所謂証據係指足以
    認定被告確有犯罪行為之積極証據而言，該項証據自須適合於被告犯罪事實之認
    定，始得採為斷罪資料。次按刑法第三百零五條之恐嚇罪，所稱以加害生命、身
    體、自由、名譽、財產之事，恐嚇他人者，係指以使人生畏怖心為目的，而通知
    將加惡害之旨於被害人而言，此亦有最高法院五十二年度台上字第七五一號判例
    可資參照。
三、本件公訴人認被告涉犯上開罪嫌，無非係以告訴人乙○○之指訴、告訴人之母即
    証人賴曾笑之陳述及卷附之現場照片十幀為憑據。訊據被告甲○○堅決否認有前
    揭恐嚇危害安全之犯行，辯稱：伊當日帶三名男子到乙○○住處，是要那三名男
    子保護伊，並不是去恐嚇，伊亦未曾說過要乙○○儘速將房子借款來清償債務，
    否則乙○○會活得很難過的話，至於他房子及工廠的噴漆是誰噴的，伊不知悉等
    語。經查，被害人賴曾笑即告訴人乙○○之母親固於偵訊時陳稱：「（情形？）
    是張（指被告）帶三個男子說債務如何處理，叫我們賣房子還債，口氣還好，過
    二天，有發現牆壁上噴字... （有聽到張對雄說要讓雄殘廢少一隻手或腳？）無
    。（有無聽張說要讓雄過得很難過？）有。」（見偵查卷第三十一頁），惟於原
    審法院訊問時卻改陳：「（認識甲○○？）認識，但很少見到她，她到我家我才
    認識，她到我家二次了，何時去我忘記了，她去都是帶男子去，第一次她來我家
    跟四個男子來，問我房子要抵押或賣否，以還她錢，我聽了就會害怕，她並沒有
    說我兒子會活得很難過，那四個男子也都沒講話，也無任何動作，約停留一個鐘
    頭多的時間，我看到她帶人來就會怕了。第二次她也帶四個男子來，那時我在屋
    內有看到他們。這次距第一次隔二、三天，噴漆是男子噴的，噴欠錢不還等字。
    ... 是那四個男人在噴，她沒有噴，但她有跟那四個男人說話，說什麼我不知道
    ，第二次與第一次之四個男子是相同的。」（見原審卷第二十六頁背面至第二十
    七頁背面訊問筆錄），核與其於偵訊時就與被告同行之男子數目、究被告有無對
    告訴人乙○○說他會活得很難過等事項之陳述先後不一；衡諸証人賴曾笑與告訴
    人乙○○之關係，其所為之証詞如偏頗告訴人，亦人之常情，然其於原審到庭竟
    為有利於被告之証詞，應認其在原審之証詞較趨事實，雖証人賴曾笑稱被告問她
    房子要抵押或賣來還錢，致她心生畏懼，惟告訴人乙○○既積欠被告債務久未清
    償，則被告問其抵押或出賣房屋來償債，僅係要告訴人及其母選擇償還債務之方
    式，並無為加害生命、身體、自由、名譽、財產之事恐嚇告訴人及其母，核與前
    揭恐嚇危害安全罪之要件不符，且參以証人賴景煌於原審法院審理時証稱：乙○
    ○及其兄弟常向朋友借錢不還，伊自朋友處得知乙○○有向甲○○借錢，因伊住
    在乙○○隔壁，去年夏天時，甲○○有跟另外一人去乙○○家，但該人沒有進去
    門口，甲○○叫乙○○還錢，沒有威脅或恐嚇等語，足認被告雖於八十九年七月
    十八日下午一時五十分許有夥同三名男子至告訴人乙○○之住處，惟其意僅在催
    促告訴人乙○○儘速還債，應無施以恐嚇之言詞及行為。
四、綜上所述，據證人賴曾笑之前開陳詞及証人賴景煌到庭結稱：．．後來張（指被
    告）去他家噴字，有帶一、二個人去，在他家圍牆噴欠錢不還等語，及照片十幀
    附卷可稽，堪認被告確有於告訴人乙○○所陳八十九年七月二十三、二十四日到
    其前開住處及工廠以漆噴上「欠錢不還」、「不要躲」等字樣，然告訴人乙○○
    既有積欠被告債務，且久未清償之事實，是被告噴上「欠錢不還」、「不要躲」
    ，要屬客觀事實之陳述，並無任何告知將來具體惡害之行為，實難認前開行為在
    客觀上已達一般人所認足以構成威脅，致被恐嚇者之生活狀態陷於不安之境，核
    與前開判例意旨均屬有間至明。此外，復查無其他積極事證足資證明被告確有公
    訴人所指上開恐嚇他人致危害安全之犯行，自屬不能證明被告犯罪。原審基於上
    開理由為被告無罪之諭知，經核並無違誤。公訴人上訴指摘原判決不當，為無理
    由，應予駁回。
據上論斷，應依刑事訴訟法第三百六十八條，判決如主文。
本案經檢察官李進誠到庭執行職務。
中      華      民      國     九十     年       八     月     二十一   日
                              臺灣高等法院刑事第十三庭
                                  審判長法  官  蔡    燉
                                        法  官  黃  聰  明
                                        法  官  李  春  地
右正本證明與原本無異。
不得上訴。
                                        書記官  王  忠  良
中    華    民    國     九十  年        八      月      三十一      日


司法院資訊處製作；財團法人民間司法改革基金會備份。
